臺灣屏東地方法院民事判決　　　　　　　 99年度簡上字第9號
上　訴　人　范嘉和
訴訟代理人　藍庭光律師
被上訴人　　紀秋蓮
訴訟代理人　曾慶雲律師
上列當事人間請求損害賠償事件，上訴人對於中華民國98年12月
8 日本院屏東簡易庭98年度屏簡字第541 號第一審判決提起上訴
，本院於100 年1 月19日言詞辯論終結，判決如下：
    主      文
上訴駁回。
第二審訴訟費用由上訴人負擔。
    事實及理由
一、被上訴人起訴主張：伊與伊夫張振亞共同經營萬榮通運有限
    公司（以下簡稱萬榮公司），上訴人於民國96年11月間及97
    年5 月間，向張振亞及萬榮公司員工陳文政、黃國正、劉德
    裕等人散佈伊與訴外人即劉德裕之弟劉德森間有不正常男女
    關係等不實之事，足以貶損伊之名譽，並致伊夫妻爭吵、家
    庭失和，伊因此身心受創，精神上甚為痛苦，自得依民法第
    184 條第1 項前段及第195 條第1 項規定，請求上訴人賠償
    非財產上之損害新台幣（下同）50萬元，以資慰藉等語，於
    原審聲明：上訴人應給付被上訴人50萬元。
二、上訴人則以：伊並無向張振亞、陳文政、黃國正及劉德裕等
    人散佈上訴人與劉德森間有不正常男女關係之事。被上訴人
    係陳文政之乾媽，陳文政曾與伊互毆，是其所為不利於伊之
    證述，並非實在。又劉德裕證述其聽聞伊毀謗被上訴人之時
    間係97年間萬榮公司遷至屏東縣屏東市○○路不久時，惟事
    實上萬榮公司於96年12月間即已遷至瑞光路，其所為不利於
    伊之證述，顯與事實不符。其次，萬榮公司所屬車輛於96年
    底並未在千越加油站加油，張振亞卻證述伊於96年底，在千
    越加油站向其告知被上訴人與劉德森間有不正常男女關係，
    其證詞亦非實在等語，資為抗辯，於原審聲明：被上訴人之
    訴駁回。
三、原審判決：(一)上訴人應給付被上訴人15萬元。(二)上訴人其餘
    之訴駁回。(三)訴訟費用由上訴人負擔百分之30，餘由被上訴
    人負擔。(四)被上訴人勝訴部分得假執行。上訴人聲明不服，
    提起上訴，於本院另以：證人陳文政於97年2 月19日即自萬
    榮公司離職，且萬榮公司於96年底即搬遷至瑞光路，惟證人
    陳文政竟於原審證述伊於97年夏天，在萬榮公司位於屏東縣
    屏東市○○路之辦公室，告知其被上訴人與劉德森間有不正
    常男女關係之事，自非屬實，且證人陳文政與被上訴人曾因
    此事而一起質問伊，則伊與證人陳文政應已交惡，惟其於原
    審竟證稱伊於對質後曾再向其陳述被上訴人與劉德森間有染
    ，亦與常理不符。又證人劉德裕於原審並未證述伊曾親自告
    知其被上訴人與劉德森間有不正常男女關係，其所為證述自
    不能為不利於伊之認定。另證人張振亞為被上訴人之夫，且
    伊與萬榮公司間有勞資爭議，是其所為證述，即有偏頗之虞
    ，況且，萬榮公司之車輛於96年底係在屏東縣長治鄉之整樹
    加油站加油，伊於斯時自無可能於千越加油站出入，證人張
    振亞於原審證述伊於96年底在千越加油站向其告知被上訴人
    與劉德森間有不正常男女關係云云，亦非實在。其次，本件
    縱使認定伊確有散佈被上訴人與劉德森間有不正常男女關係
    之事而貶損被上訴人之名譽，原審判決伊應賠償被上訴人15
    萬元，亦屬過高等語，資為抗辯，並於本院聲明：(一)原判決
    不利於上訴人部分廢棄。(二)上開廢棄部分，被上訴人在第一
    審之訴駁回。(三)第一、二審訴訟費用由被上訴人負擔。被上
    訴人則答辯聲明：(一)上訴駁回。(二)第二審訴訟費用由上訴人
    負擔。（原審判決被上訴人敗訴部分，未據其上訴，已告確
    定）
四、本件之爭點為：(一)被上訴人是否於96年11月間及97年5 月間
    分別向證人張振亞、陳文政、黃國正及劉德裕等人散佈被上
    訴人與劉德森間有不正常男女交往關係之不實事實，而侵害
    被上訴人之名譽？(二)被上訴人請求上訴人賠償之慰撫金以多
    少金額為相當？茲分別論述如下：
  (一)證人張振亞先於原審證稱：上訴人於96年間在千越加油站之
    洗車廠，當面跟伊說伊之妻即被上訴人與劉德森間有不正常
    男女關係，但伊記不清楚究竟是96年間何時云云（見原審卷
    第49頁）；嗣後於本院審理時則證稱：上訴人在96年底在千
    越加油站洗車時，曾當面跟伊說被上訴人與劉德森間有不正
    常男女關係，但伊不記得是在屏東或內埔之千越加油站，另
    有一次在瑞光路對面的公園，上訴人亦告知伊被上訴人與劉
    德森間有不正常男女關係，時間也是在96年底云云（見本院
    卷第52-54 頁）。證人張振亞雖就上訴人曾向其告知被上訴
    人與劉德森間有不正常男女關係乙節證述不移，惟於時間部
    分，其先於原審證稱係於96年間，然記不清正確時間，嗣後
    於本院審理時則改稱係於96年底；地點部分，其僅稱「千越
    加油站」，究竟是屏東或內埔則並不確定，且於本院審理時
    另提及「瑞光路對面的公園」，就其發生之經過前後所述不
    一。衡情，證人張振亞與被上訴人為夫妻，若上訴人確曾向
    證人張振亞提及被上訴人與劉德森間有不正常男女關係，對
    此種影響夫妻感情甚鉅之事，證人張振亞勢必印象深刻，應
    不至於對時間、尤其地點有遺忘或記憶不清之可能，依此，
    證人張振亞所為證述有偏頗之虞，其所證上訴人曾向其提及
    被上訴人與劉德森間有不正常男女關係云云，尚難遽予採信
    。
  (二)證人陳文政於原審證稱：上訴人曾於97年夏天期間，在萬榮
    公司自由路之辦公室向伊提及「被上訴人與劉德森有一些手
    牽手或一些的關係」，幾天後，伊將此事告知被上訴人，被
    上訴人亦稱其有聽到這方面的消息，伊與被上訴人便找上訴
    人到公司來對質，但上訴人不承認其曾向伊提及此事，對質
    後，上訴人亦曾再向伊提及此事等語（見原審卷第45-46 頁
    ）。證人張振亞於原審證稱：就被上訴人與劉德森有不正常
    男女關係乙事，伊曾與被上訴人及陳文政在萬榮公司自由路
    之辦公室與上訴人對質，之所以找陳文政是因為他也曾聽說
    此事，但對質時上訴人始終否認，還說「話隨人講，你能證
    明？」，後來伊亦曾與劉德森之兄劉德裕一同找上訴人對質
    ，上訴人則默不作聲，不承認也不否認等語（見原審卷第49
    頁）；並於本院審理時證稱：就被上訴人與劉德森有不正常
    男女關係乙事，伊曾與被上訴人、陳文政及劉德森在萬榮公
    司自由路之辦公室與上訴人對質，上訴人起先不講話，之後
    才說「話隨便人家講」等語（見本院卷第54頁）。證人黃國
    正於本院審理時證稱：上訴人並未親自對伊說被上訴人與劉
    德森間有不正常男女關係，伊是自證人陳文政處知悉此事，
    伊知悉後便告知證人劉德裕等語（見本院卷第51頁）。證人
    劉德裕則於原審證稱：伊自證人黃國正處聽聞上訴人散佈被
    上訴人與劉德森間有不正常男女關係乙事，便與被上訴人、
    張振亞一同找上訴人對質，結果上訴人都不講話等語（見原
    審卷第47-48 頁）。依上開證人所述情節，上訴人向證人陳
    文政告知被上訴人與劉德森間有不正常男女關係，證人劉德
    裕亦自證人黃國正處知悉有人散佈被上訴人與劉德森間有不
    正常男女關係，因此，被上訴人即與證人張振亞、陳文政及
    劉德裕共同向上訴人質問，且證人陳文政為萬榮公司之員工
    ，與兩造間非親非故，亦非不正常男女關係之當事人，苟非
    上訴人確向證人陳文政提及此事，則證人陳文政豈敢與被上
    訴人一同向上訴人質問？是證人陳文政於原審證述上訴人曾
    向其提及被上訴人與劉德森間有不正常男女關係等語，堪予
    採信。上訴人雖抗辯證人陳文政於97年2 月19日即自萬榮公
    司離職，且萬榮公司於96年底即搬遷至瑞光路，則伊自無可
    能於97年夏天在萬榮公司自由路之辦公室告知陳文政被上訴
    人與劉德森有不正常男女關係之事，且陳文政與被上訴人既
    曾因此事而一起質問伊，則伊與證人陳文政應已交惡，惟陳
    文政於原審竟又證稱事後伊曾再向其陳述上訴人與劉德森有
    染，顯與常理不符，故陳文政所為證述，不足採信云云。惟
    查，上訴人是否向證人陳文政散佈被上訴人與劉德森間有不
    正常男女關係之事，與證人陳文政是否為萬榮公司之員工無
    關，縱使證人陳文政已非萬榮公司之員工，亦不表示其不可
    能出現在萬榮公司自由路之辦公室，況且，證人張振亞於本
    院審理時已證稱：萬榮公司瑞光路之辦公室係自97年初開始
    對外營業，但公司資料都在自由路辦公室，自由路辦公室到
    97 年 底之前尚有營業，陳文政係於97年間離職，但萬榮公
    司有缺司機時，還會找陳文政幫忙等語（見本院卷第53-55
    頁），據此，證人陳文政於97年間，並非全無出現在萬榮公
    司自由路辦公室之可能。又於對質後，上訴人是否再向證人
    陳文政告知被上訴人與劉德森間有不正常男女關係，此純屬
    上訴人個人心態之問題，況且，其既已告知證人陳文政此事
    ，縱於對質後再向證人陳文政提及，亦無使事態擴大之虞，
    尚難認有何不符常情之處。依此，上訴人上開所辯，尚無可
    採。從而，被上訴人主張上訴人曾向證人陳文政散佈其與劉
    德森間有不正常男女交往關係之不實事實，堪信為實在，上
    訴人辯稱其並無散佈上訴人與劉德森有不正常男女關係之事
    云云，並無可採。
  (三)按民法上名譽權之侵害非即與刑法之誹謗罪相同，名譽有無
    受損害，應以社會上對個人評價是否貶損作為判斷之依據，
    苟其行為足以使他人在社會上之評價受到貶損，不論其為故
    意或過失，均可構成侵權行為，其行為不以廣佈於社會為必
    要，僅使第三人知悉其事，亦足當之（最高法院90年台上字
    第646 號判例意旨參照）。又刑法上妨害名譽罪之成立，固
    以公然侮辱或意圖散布於眾而指摘或傳述足以毀損他人名譽
    之事為要件，惟在民法上，若已將足以毀損他人名譽之事表
    白於特定第三人，縱未至公然侮辱之程度，且無散布於眾之
    意圖，亦應認係名譽之侵害，蓋既對於第三人表白足以毀損
    他人名譽之事，則其人之社會評價，即不免因而受有貶損。
    另按因故意或過失，不法侵害他人之權利者，負損害賠償責
    任；不法侵害他人之身體、健康、名譽、自由、信用、隱私
    、貞操，或不法侵害其他人格法益而情節重大者，被害人雖
    非財產上之損害，亦得請求賠償相當之金額，民法第184 條
    第1 項前段及第195 條第1 項分別定有明文。本件上訴人散
    佈被上訴人與劉德森間有不正常男女關係之不實事實，而不
    法侵害被上訴人之名譽權，被上訴人因名譽遭貶損，且事涉
    其名節，在精神上自必感受一定之痛苦，被上訴人以其受有
    非財產上之損害，請求上訴人賠償慰撫金，於法洵屬有據。
  (四)按慰藉金之賠償須以人格權遭遇侵害，使精神上受有痛苦為
    必要，其核給之標準固與財產上損害之計算不同，然非不可
    斟酌雙方身分資力與加害程度，及其他各種情形核定相當之
    數額；以人格權遭遇侵害，受有精神上之痛苦，而請求慰藉
    金之賠償，其核給之標準，須斟酌雙方之身份、資力與加害
    程度及其他各種情形核定相當之數額，且所謂「相當」，應
    以實際加害情形與其名譽影響是否重大及被害人之身份、地
    位與加害人之經濟情況等關係定之（最高法院51年台上字第
    223 號判例、86年度台上字第3537號判決意旨參照）。經查
    ，被上訴人為高職畢業，現與證人張振亞共同經營萬榮公司
    ，上訴人則為高職補校畢業，曾任職萬榮公司擔任司機，月
    薪約3 萬多元，名下有1 間房屋、3 筆土地等情，經兩造陳
    明在卷，並有稅務電子閘門財產所得調件明細表、勞工保險
    被保險人投保資料表等件可稽，本院審酌兩造之學歷、身分
    、地位、經濟能力，及上訴人散佈被上訴人與他人有不正常
    男女關係，嚴重損及已婚女子名節，其手段殊值非難等一切
    情狀，認原審判命上訴人賠償被上訴人非財產上之損害15萬
    元，尚屬相當，上訴人辯稱此一賠償金額過高云云，尚無可
    採。
五、綜上所述，本件被上訴人依民法第184 條第1 項前段及第19
    5 條第1 項規定，請求被上訴人給付50萬元，在15萬元範圍
    內，為有理由，應予准許。原審判命上訴人給付被上訴人15
    萬元，並依職權宣告假執行，經核並無不合。上訴論旨指摘
    此部分原判決不當，求予廢棄改判，為無理由，應予駁回。
六、據上論結，本件上訴為無理由，依民事訴訟法第436 條之1
    第3 項、第449 條第1 項、第78條，判決如主文。
中    華    民    國    100   年    2     月    8     日
                  民事第二庭    審判長法  官  春生
                                      法  官  陳威宏
                                      法  官  程士傑
正本係照原本作成。
本判決不得上訴。
中    華    民    國    100   年    2     月    8     日
                                      書記官  李家維